【裁判字號】    94,建,43
【裁判日期】    950210
【裁判案由】    給付工程款
【裁判全文】
臺灣高雄地方法院民事判決                94年度建字第43號
原      告  張世源即立勤工程行
訴訟代理人  丙○○
            丁○○
被      告  信福營造有限公司
法定代理人  庚○○
訴訟代理人  乙○○
            己○○
            戊○○
上當事人間請求給付工程款事件，本院於民國95年1 月16日言詞
辯論終結，判決如下：
    主  文
被告應給付原告新台幣壹佰零肆萬元，及自民國九十四年五月二
十八日起至清償日止，按年息百分之五計算之利息。
訴訟費用由被告負擔。
本判決於原告以新台幣拾伍萬元為被告供擔保後，得假執行。
被告如以新台幣壹佰零肆萬元為原告預供擔保，得免為假執行。
    事  實  及  理  由
一、原告主張：被告承攬訴外人行政院國軍退除役官兵輔導委員
    會玉里榮民醫院（下稱榮民醫院）精神科醫學研究大樓新建
    工程後，於民國93年4 月間，將其中外圍排樁打設工程（下
    稱系爭工程）轉承攬予原告，由原告負責施作系爭工程。兩
    造並約定被告應於榮民醫院驗收通過後7 日內，按實做數量
    結算工程款，給付原告其中90％即新台幣（下同）0000000
    元。原告已依約完成系爭工程，且經榮民醫院驗收通過，詎
    被告僅給付原告0000000 元，尚積欠0000000 元，屢向被告
    催討，未獲置理等情。爰本於民法第505 條承攬報酬給付請
    求權。聲明：除供擔保金額外，如主文第1 項、第3 項前段
    所示。
二、被告則以：兩造並未約定按實做數量結算工程款，系爭工程
    之工程款係按統包總價0000000 元計算，被告已如數給付原
    告，並未積欠工程款等語，資為抗辯。聲明：（一）原告之
    訴駁回。（二）如受不利判決，願供擔保，請准宣告免為假
    執行。
三、兩造不爭執事項：
（一）被告承攬榮民醫院精神科醫學研究大樓新建工程後，於93
      年4 月間，將系爭工程轉承攬予原告，由原告負責施作。
（二）原告已依約完成系爭工程，並經驗收通過。
（三）兩造間僅有本次業務往來。
（四）被告迄今僅給付原告工程款0000000元。
四、兩造於審理中協商爭點為：原告主張被告應再給付工程款00
    00000 元，有無理由？（原告所提工程計價單是否為真實？
    系爭工程係按實做數量結算工程款？或按統包總價0000000
    元計算工程款？）
（一）經查，兩造於93年6 月29日簽訂協力廠商契約（下稱系爭
      契約），其中第四條約定：「全部工程總價新台幣參佰捌
      拾貳萬零貳佰圓整」乙節，有原告提出被告不爭執公司及
      法定代理人印文為真正（參本院卷第155 頁）之系爭契約
      在卷可按。倘參諸被告自承：「至於該契約（系爭契約）
      是真或假，我們無法確定」（參本院卷第155 頁）等詞相
      互以觀，堪認系爭契約為真，則原告主張系爭契約之工程
      款總額0000000 餘元乙節，自與系爭工程約定工程款事實
      接近，而較堪採認。至被告辯稱系爭工程之工程款總價僅
      00 00000元云云，即難遽採。
（二）次查，參諸證人即被告公司前負責系爭工程之工地主任甲
      ○○到庭證稱：系爭工程因為十分緊急，榮民醫院表示只
      要初步協議完成即可開始施作，而兩造當時已經口頭協議
      大致完成，所以才會一邊施作系爭工程，一邊簽訂系爭契
      約，所以系爭契約才會在施作完成之後簽訂（參本院卷第
      11 4頁）等語，互核與證人即簽訂系爭契約書時在場之原
      告公司員工陳飛鵬證述：因榮民醫院要求必需契約書才能
      放款，所以兩造才補簽系爭契約，至於系爭契約之內容只
      是把之前的口頭約定具體化（參本院卷第91頁）等情相符
      。益徵系爭契約確屬真正。從而，系爭契約第4 條記載系
      爭工程之工程款總價為0000000 元乙節，自可資為兩造約
      定系爭工程之工程總價款之判斷依據。
（三）又查，原告業已完成系爭工程並經驗收通過乙節，業如前
      述，則揆諸系爭契約約定，被告自應依系爭契約約定價款
      ，於原告請求範圍內給付。而按被告迄僅給付原告工程款
      0000000 元等情，亦如前述。則原告請求被告應再給付工
      程款0000000 元，既未逾系爭契約約定工程總價款，其請
      求自屬有據，應予准許。
（四）至原告主張：系爭工程係按實做數量結算工程款乙節；暨
      被告抗辯：原告提出之工程計價單係屬偽造等語。惟兩造
      既於工程完成後，補簽訂系爭契約，顯見兩造有以系爭契
      約記載內容資為系爭工程標的、總工程款之依據。而參酌
      原告執系爭契約提起本訴，援為證據資料；暨被告無法舉
      證否認系爭契約之真正等情相互以觀，則系爭工程是否按
      實做數量結算工程款？該計價單是否係屬偽造？核均無深
      究之必要，爰不予論述，附此敘明。
五、綜上，原告本於民法第505 條承攬報酬給付請求權，請求被
    告給付0000000 元，及自起訴狀繕本送達被告翌日即94年5
    月28日起至清償日止，按年息5 ％計算之利息，為有理由，
    應予准許。
六、兩造陳明願供擔保，請准宣告假執行及免為假執行，均屬有
    據，爰併諭知如主文第3項所示。
七、本件判決事證已臻明確，兩造其餘攻擊防禦方法及所提之證
    據，核與本件判決結果不生影響，爰不逐一論駁，附此敘明
    。
八、據上論結，原告之訴為有理由，依民事訴訟法第78條、第39
    0 條第2 項、第392 條第2 項，判決如主文。
中    華    民    國    95    年    2     月    10    日
                  民事第二庭審判長法      官  李昭彥
                                  法      官  鄭詠仁
                                  法      官  黃呈熹
以上正本證明與原本無異。
如對本判決上訴，須於判決送達後20日內向本院提出上訴狀，同
時表明上訴理由（原判決所違背之法令及其具體內容或依訴訟資
料可認為原判決有違背法令之具體事實）；如已於本判決宣示後
送達前提起上訴者，應於判決送達後10日內補具上訴理由（均須
按他造當事人之人數附繕本）。
中    華    民    國    95    年    2     月    10    日
                                  書  記  官  曾瓊玉


司法院資訊處製作；財團法人民間司法改革基金會備份。
